臺灣高等法院刑事判決　　　　　　　　95年度上訴字第2444號
上　訴　人
即　被　告　乙○○
選任辯護人　翁方彬律師
上列上訴人，因槍砲彈藥刀械管制條例案件，不服臺灣臺北地方
法院，93年度訴字第1412號，中華民國95年5月12日第一審判決
（起訴案號：臺灣臺北地方法院檢察署93年度偵字第1057號），
提起上訴，本院判決如下：
    主  文
原判決撤銷。
乙○○未經許可，寄藏手槍，處有期徒刑伍年陸月，併科罰金新
台幣貳拾萬元。罰金如易服勞役，以新台幣貳仟元折算壹日。
扣案中共製NIRINCO廠五九型之制式半自動手槍壹支 (含彈匣壹
個)沒收。
    事  實
一、乙○○曾有殺人未遂、違反槍砲彈藥刀械管制條例、麻醉藥
    品管理條例、毒品危害防制條例等前科，其中於民國八十五
    年間，因違反槍砲彈藥刀械管制條例及麻醉藥品管理條例案
    件，經原審法院以八十五年度訴字第七九一號刑事判決各判
    處有期徒刑二年四月、有期徒刑七月，先後經本院及最高法
    院駁回上訴確定；另於八十五年間，復因違反麻醉藥品管理
    條例案件，經原審法院以八十五年度易字第六三０二號刑事
    判決判處有期徒刑七月確定；上開三罪，嗣經裁定應執行有
    期徒刑三年五月確定，自八十九年二月三日起入監執行至九
    十年八月二十四日假釋出獄付保護管束，雖不構成累犯，然
    素行不良。明知真實姓名、年籍均不詳，自稱謝文彬之成年
    男子，於八十六年間至八十七年間某日，在其臺北縣新店市
    ○○路○段一四六巷二十號住處內所交付保管之腳底按摩機
    一台，內有中共製ＮＩＲＩＮＣＯ廠五九型之制式半自動手
    槍一支（含彈匣一個，槍枝管制編號0000000000
    號）、直徑均為八‧九ｍｍ可擊發具殺傷力之土造子彈四顆
    及無法擊發不具殺傷力之土造子彈一顆（土造子彈五顆均業
    經鑑定試射擊發），仍予收受，藏放於其上開住處。嗣因警
    接獲線報表示乙○○及借居於其上開住處之友人甲○○、莊
    志瑜（實為莊志瑜胞兄丙○○綽號阿明）涉有違反槍砲彈藥
    刀械管制條例及毒品危害防制條例之嫌，經警於九十二年十
    月二十七日向原審法院聲請核發搜索票後，於同年月三十日
    上午七時二十分許至乙○○上開住處內執行搜索，在起獲第
    一級毒品海洛因、針筒、吸食玻璃球、藥鏟及皮管等違反毒
    品危害防制條例案件之扣案物品後，仍無法順利起獲槍、彈
    ，歷時數小時，乙○○始於員警不斷勸說下主動供出槍、彈
    藏放位置即為該間起獲毒品房間中之腳底按摩機內，經警旋
    啟螺絲拆卸該台腳底按摩機後，果於該台腳底按摩機內查扣
    中共製ＮＩＲＩＮＣＯ廠五九型之制式半自動手槍一支（含
    彈匣一個，槍枝管制編號0000000000號）、直徑
    均為八‧九ｍｍ可擊發具殺傷力之土造子彈四顆及無法擊發
    不具殺傷力之土造子彈一顆。
二、案經臺北市政府警察局松山分局報請臺灣臺北地方法院檢察
    署檢察官偵查起訴。
    理  由
一、訊據上訴人即被告乙○○矢口否認涉有上開犯行，於原審及
    本院審理時辯稱：扣案槍、彈均係借住在其上開住處之證人
    甲○○及案外人丙○○所有，非其為真實姓名年籍均不詳，
    自稱名為謝文彬之成年男子所寄藏之物，實係在受執行搜索
    員警及證人甲○○要求承認扣案槍、彈係其所有之情形下，
    杜撰受該名為謝文彬之成年男子之託寄藏扣案槍、彈云云。
    其於本院審理時另稱：謝文彬 (綽號空彬)其人已於84年1月
    7日在台北市○○路百花紅酒店遭人槍擊斃命，不可能在86
    、7年間將扣案槍、彈寄藏於被告處。且依證人甲○○所述
    ，甲○○係向丙○○查詢，始知槍、彈之藏置處所，依常理
    而言，丙○○應知該槍、彈係何人所持有或藏置，自有傳訊
    丙○○到庭作證之必要云云。然查：
  (一)扣案槍、彈均係真實姓名、年籍均不詳，自稱名為謝文彬之
    成年男子，於被告為警查獲前約五、六年間，亦即八十六年
    間至八十七年間某日，在被告上開住處內交付被告代為保管
    寄藏之物等情，業經被告於警詢時及九十二年十月三十日臺
    灣臺北地方法院檢察署內勤檢察官偵查訊問時，先後供稱：
    「（該槍彈之來源？）約於五、六年前一位謝文彬之友人所
    寄放。」（九十三年度偵字第一０五七號卷第一０頁）、「
    （來源？）是五、六年前，我朋友謝文彬借放我這裡的，二
    年多前我執行回來‧‧‧」、「（補充？）槍是我朋友借藏
    的，我剛好被關，事隔那麼久。」等語在卷（九十二年度核
    退字第三四四三號偵查卷第四頁背面、第五頁），復經被告
    於原審法院行準備程序中坦承：「‧‧‧扣案的手槍是我朋
    友謝文彬在我被警察查獲前兩、三年前把它藏在腳底按摩機
    裡面寄放在我的住處‧‧‧」等語不諱（原審法院卷第三八
    頁背面），而被告於本院審理中對於其上開警詢筆錄之任意
    性及形式真正性既無爭執，且核與其於任意性可得確保之內
    勤檢察官偵查中及原審法院行準備程序時所為之上開供述內
    容相符，自堪採信。雖被告嗣於原審法院行準備程序中，供
    稱該真實姓名、年籍均不詳，自稱名為謝文彬之成年男子持
    交扣案槍、彈予其保管寄藏之時間，係在其本案為警查獲前
    二、三年前，與其於警詢時及偵查中供稱之受託寄藏時間，
    係在本案為警查獲前五、六年前，不盡相同，然以被告所指
    為警查獲前二、三年間，亦即八十九年、九十年間，曾自八
    十九年二月三日起，因違反槍砲彈藥刀械管制條例及麻醉藥
    品管理條例等案件，入監執行，迄於九十年八月二十四日始
    假釋出獄付保護管束，有本院被告前案紀錄表一份在卷可稽
    ，是以被告所指為警查獲前二、三年之該段期間，計入長達
    一年六月之時間在監服刑觀之，被告受該名為謝文彬之成年
    男子之託寄藏扣案槍、彈之時間，以其於警詢時及偵查中所
    供本案為警查獲前五、六年前，亦即八十六年至八十七年間
    某日較符合客觀實情而可採信。被告於本院另稱寄藏槍、彈
    之男子謝文彬已於84年1月7日遭人擊斃，不可能再於86、7
    年間寄藏本案槍、彈，其並請求本院函台北市政府警察局大
    同分局查明有無謝文彬遭擊斃之相關資料。經本院函詢大同
    分局，該局函覆稱因案發迄今已逾12年，查無相關資料等語
    ，已難證明被告此部份辯稱之真實。且縱真有謝文彬其人確
    於該時遭擊斃，亦難以認定被告所指之謝文彬即係該被擊斃
    之人，被告既自承確有受年籍不詳之謝文彬寄藏槍、彈，警
    察亦確實查獲該槍、彈，自不因寄藏人為甲或乙，而對法律
    效果有何影響。
  (二)況被告在員警執行搜索之初，固仍辯稱並未持有槍、彈，惟
    迄於監視錄影帶畫面顯示為五十分二十四秒後，確有向執行
    搜索員警坦承持有槍枝，並以「是以前留下的」、「槍枝是
    紅星的」、「有四、五顆子彈」等語解釋槍、彈來源及型式
    ，進而指出扣案槍、彈之藏放位置即在房間內之電腦桌下，
    旋由被告自電腦桌下取出一台腳底按摩機，以螺絲起子旋開
    上蓋，再由員警自該台腳底按摩機內起出槍、彈，經警質之
    扣案手槍有無上膛時，坐於一旁床上之被告復得明確告知員
    警扣案手槍並未上膛，甚於員警試圖退出扣案手槍彈匣不得
    其門而入時，更得教導員警往後扳拉插稍，順利退出彈匣，
    在取槍及教導員警如何退出彈匣之過程中，神情自若，並無
    遭脅迫或無法瞭解員警詢問之表情及反應等事實，亦據原審
    法院當庭勘驗臺北市政府警察局松山分局執行搜索之蒐證錄
    影帶，並製有九十四年八月二日審判筆錄一份在卷可稽，是
    若扣案之槍、彈非被告為該名為謝文彬寄藏已久之物，期間
    被告並曾取出把玩，被告豈有神色自如在旁輕易教導員警退
    出彈匣之可能。又所謂紅星手槍，係臺灣用以稱呼中共仿自
    蘇聯馬卡洛夫（Maka rov）手槍製造之五九型手槍，使用卡
    洛夫手槍使用氣體反衝式設計，在結構上，與臺灣用以稱呼
    中共仿自二次大戰前德國的利格諾色單手手槍（Lignose
    Einhand Pistol）製造，使用直接反衝式設計之七七型手槍
    不同，被告如非實際操作把玩，瞭解槍枝結構及作動原理，
    實無因其曾有違反槍砲彈藥刀械管理條例前科，即可觸類旁
    通，對於所有中共製之槍枝瞭如指掌，是被告辯稱其之所以
    得教導員警退出扣案手槍彈匣，全係因其曾持有中共製黑星
    手槍之槍砲前科，故對本件扣案之中共製紅星手槍亦相當程
    度瞭解所致云云（原審法院卷第一一八頁），實屬無稽。
  (三)至證人甲○○與案外人丙○○在被告為警查獲前，曾借住在
    被告上開住處一樓各約二個月及二星期之事實，固據證人甲○○於原審法院審理時證述在卷（原審法院卷第九九頁、第
    一００頁），然在借住期間，其與阿明住於同一房間，阿明
    有時睡客廳，該間起獲藏有扣案槍、彈之腳底按摩機一台之
    房間，平日均房門深鎖，好像是倉庫，放一些沒有用的東西
    ，僅持有鑰匙之被告得以進出該間房間，渠與案外人丙○○
    並未持有該房間鑰匙一節，亦據證人甲○○於原審法院審理
    時證述不諱（原審法院卷第一０一頁），復經證人高永桓亦
    即到場執行搜索之臺北市政府警察局松山分局警員於原審法
    院審理時證稱：被告當場確有坦承起獲藏放扣案槍、彈之腳
    底按摩機之房間，係其所居住等語屬實（原審法院卷第六六
    頁背面、第六七頁），且核諸被告嗣後於原審法院審理時翻
    異前詞，辯稱扣案槍、彈非其為該名為謝文彬之成年男子寄
    藏之物云云後，就依其所辯，證人甲○○究係在電話中轉知
    槍、彈藏放地點，抑或前往被告上開住處後當面告知之細節
    ，被告原供稱：「當天我在打掃警察進來要我交槍，我就打
    電話給甲○○叫他過來，『他來後』我問他房間裡面是不是
    有放手槍，他說放在房間的按摩器裡面‧‧‧」、「（誰告
    知你槍的藏放處？）甲○○，我先前都不知道有這把槍‧‧
    ‧」云云（原審法院卷第一三五頁），嗣改稱：「證人丁○○問我槍的事情我跟他說我不知道，是他叫我『打電話』給
    阿燦，我問完阿燦才知道槍放在按摩器裡面‧‧‧」云云（
    原審法院卷第二０二頁），先後不一。復與證人甲○○於原
    審法院審理時證稱：「他（指被告）只有在電話中叫我過去
    ，講話怪怪的，叫我帶毒品過去，我又沒有毒品，我就覺得
    怪怪的，我就說好我過去，結果一過去就被抓了‧‧‧」、
    「（在裡面查獲現場你有無與乙○○交談過？）沒有，他在
    房間，我在外面‧‧‧」、「（你聽到志明的答覆後作何反
    應？）我就跟警察講。」云云（原審法院卷第九九頁），意
    指渠無論係在電話中，抑或抵達被告上開住處後，均未當面
    告知扣案槍、彈藏放位置，況被告與證人甲○○間僅為朋友
    關係，與案外人丙○○間，較之證人甲○○更為疏遠，僅係
    透過證人甲○○介紹認識之人，被告在曾有違反槍砲彈藥刀
    械管制條例前案紀錄，明知寄藏制式手槍之罪責非輕之情形
    下，其縱使至愚，亦斷無為迴護證人甲○○，甚或案外人丙○○，而為之背負此一重罪之理可言，被告供稱其係為吳、
    莊二人承擔罪責云云，自非事實。。是以，被告事後改口辯
    稱起獲扣案槍、彈之一樓房間係證人甲○○與案外人丙○○
    所居住，扣案槍、彈亦係證人甲○○或案外人丙○○所藏放
    云云，均係事後卸責之詞，不足採信。證人丁○○於本院審
    理時證稱本案是具名檢舉案，檢舉丙○○、被告、甲○○販
    賣毒品，被告持有槍械，當時一進屋內，只有被告在場，很
    明顯在床頭櫃上就有發現海洛因，當時未發現槍械，之所以
    會起獲槍械，是因為被告可能良心上不安，主動告知我們槍
    械藏匿於腳底按摩機內，全程搜索過程都有錄影存證等語。
    益足證槍械是警方依被告之供述始起獲者，而與證人甲○○
    至現場無關。被告主動電請甲○○至現場，應係欲混淆其寄
    藏槍械之事實，此觀甲○○於原審證稱：「他 (指被告)在
    房間內，我在外面，後來警察把乙○○帶到外面來，他就問
    我有沒有槍，我說沒有」等語甚明(原審卷第99頁反面)。
  (四)被告於上訴理由狀中明確陳稱略以：警察至被告居處進行翻
    箱倒櫃搜查數小時無所獲，上訴人基於悔悟向善之心，在沒
    有脅迫情形下，主動告知丁○○多年無人知曉之槍枝存放位
    置，遂能順利起出寄藏槍枝 (詳本院卷第14、15頁)等語。
    其經原審判刑後，提起上訴，猶供承確有寄藏槍、彈之犯行
    ，僅表明其係主動繳械，應有寬減或免刑之適用。足以佐證
    其於警訊及偵查時所供確係基於自由意志所為之自由，應可
    採信。證人甲○○於原審另證稱其有打電話詢問丙○○，莊
    世明說槍、彈在按摩機裏面，問他是誰放的，他說他知道，
    但是他不講，(原審卷第99頁反面)，於本院審理時猶為相同
    之供證。惟證人甲○○所述丙○○知道槍是何人所放，未能
    舉證以實其說，顯係事後迴護被告之詞，難以採信。而丙○○現傳喚無著，惟本件事證已明，爰不予以傳訊，附此敘明
    。縱上各端，堪認扣案槍、彈係真實年籍、姓名均不詳，自
    稱名為謝文彬之成年男子持交被告為之保管寄藏之物無訛。
  (五)又以寄藏扣案槍、彈之腳底按摩機一台，市值不過數千元，
    之譜，非屬價值連城之寶物，若非腳底按摩機內別有文章，
    該真實姓名、年籍均不詳，自稱名為謝文彬之成年男子，實
    無特地將之搬往被告上開住處委託被告保管寄藏之由，且依
    被告就其係何時知悉該台腳底按摩機內藏放有扣案槍、彈一
    節，於警詢時供稱：係為警查獲前數日云云（九十三年度偵
    字第一０五七號卷第一一頁）；於原審法院審理時又改稱：
    係在為警查獲當日上午六時許，下至一樓打掃時因該腳底按
    摩機外殼螺絲鬆脫，進而察覺內有扣案槍、彈云云，互核不
    符，且以被告在警詢、偵查及上訴理由狀中一再提及其受託
    寄藏扣案槍、彈之時間業已久遠之情觀之，被告在自該名為
    謝文彬之成年男子處受託保管該台腳底按摩機之際，即知內
    藏有扣案槍、彈，仍為之寄藏甚明。
二、扣案之槍、彈，經送請內政部警政署刑事警察局鑑驗結果，
    認：認扣案手槍一支（含彈匣一個，槍枝管制編號0000
    000000號）係中共製ＮＩＲＩＮＣＯ廠五九型之制式
    半自動手槍，槍管內具四條右旋來復線，機械性能良好，可
    擊發適用子彈，具殺傷力；扣案子彈五顆，均係土造子彈，
    ，直徑均為八‧九ｍｍ，其中四顆可擊發具殺傷力，一顆無
    法擊發不具殺傷力，此有該局九十二年十二月十一日刑鑑字
    第０九二０二０九九一五號鑑驗通知書一份暨照片三張、九
    十五年一月十六日刑鑑字第０九四０一九四０二六號函各一
    份（原審法院卷第一七八頁）附卷可徵，是以扣案手槍一支
    及可擊發具殺傷力之土造子彈四顆，係分屬槍砲彈藥刀械管
    制條例第七條第一項、第十二條第一項明文查禁之制式手槍
    及土造子彈無疑。從而，本件事證明確，被告違反槍砲彈藥
    刀械管制條例之犯行，已經證明，應予依法論科。至被告行
    為後，槍砲彈藥刀械管制條例固業於九十四年一月二十六日
    修正公布，然槍砲彈藥刀械管制條例第七條、第十二條則未
    修正，自不生比較新舊法之問題，附此敘明。
三、核被告所為，係犯槍砲彈藥刀械管制條例第七條第四項之未
    經許可，寄藏手槍罪、同條例第十二條第四項之未經許可寄
    藏子彈罪。起訴書雖認被告上開違反槍砲彈藥刀械管制條例
    第七條第四項之未經許可，寄藏手槍罪之犯行，係犯同條例
    第十一條第四項之罪，然此業經公訴檢察官於原審法院審理
    中變更起訴法條為例第七條第四項之罪，附此敘明。被告於
    上開時、地同時寄藏扣案之制式手槍一支及土造子彈四顆之
    行為，係以一行為觸犯數罪名之想像競合犯，應依刑法第五
    十五條之規定，從一重之未經許可，寄藏手槍罪處斷。
四、原審因而予以論罪科刑，固非無見。惟查刑法第42條業於94
    年2月2日修正公布，並於95年7月1日施行，修正後之刑法第
    42條第3項規定，易服勞役以新台幣1千元、2千元或3千元折
    算一日，但勞役期限不得逾一年。此項修正較該條修正前以
    銀元300元 (即新台幣900元)折算一日，有利被告，自應適
    用修正後之刑法規定。原判決未及適用新法，自有未洽。被
    告上訴否認犯罪，核無理由，有如上述；其上訴另稱其係自
    首，且係自動報繳，應有減刑或免刑之適用云云。查本件係
    經他人檢舉被告持有槍械，警察持搜索票至被告住處搜索而
    查獲，此觀搜索票載明搜索處所為被告住處：台北縣新店市
    ○○路○段146巷20號1、2樓，搜索對象為甲○○、乙○○、
    志瑜三人，應扣押之物為槍砲、彈藥、毒品等自明 (1057
    號偵查卷第16頁)。是警察於搜索前已知被告涉犯槍砲條例
    相關罪嫌，被告自無自首之適用。且被告係於警搜索時告知
    警方槍、彈之藏放地點，亦非於警方行動前自動報繳，自不
    得主張減免刑責，其此部份上訴，核亦無理由，惟原判決既
    有可議，自應由本院將之撤銷改判。爰審酌被告寄藏扣案制
    式手槍一支及可擊發具殺傷力土造子彈四顆之數量，對於人
    身安全、社會治安可能造成之危害甚鉅，惟尚未造成實害及
    犯後飾詞推諉卸責，隨意編指扣案槍、彈係證人甲○○或案
    外人丙○○所有之物，態度不佳，暨其於警搜索無著之際，
    主動供出藏置地點，使警察能順利取出槍、彈扣案等情狀，
    量處有期徒刑伍年陸月，併科罰金新台幣貳拾萬元，並諭知
    罰金易服勞役之折算標準為新台幣貳仟元折算壹日。扣案之
    制式手槍一支，係屬違禁物，應依刑法第三十八條第一項第
    一款規定宣告沒收。至業經鑑定單位即內政部警政署試射之
    土造子彈五顆，均因試射擊發不具完整結構失其效能，而無
    殺傷力，試射後的彈頭、彈殼，已非供犯罪所用之物，亦非
    屬違禁物，爰不併予宣告沒收。另被告寄藏扣案無法擊發不
    具殺傷力之土造子彈一顆部分，因該部分與被告寄藏可擊發
    具殺傷力之土造子彈四顆之行為間，具有實質上一罪關係，
    爰不另為無罪判決之諭知，該顆子彈亦非違禁物，爰不宣告
    沒收，附此敘明。
據上論斷，應依刑事訴訟法第369條第1項前段、第364條、第299
條第1項前段，槍砲彈藥刀械管制條例第7條第4項、第12條第4項
，刑法第2條第1項後段、第11條前段、第55條、第42條第3項、
第38條第1項第1款，判決如主文。
本案經檢察官鄭富銘到庭執行職務。
中　　華　　民　　國　　96　　年　　4 　　月　　13　　日
　　　　　　　　　刑事第十二庭  審判長法　官   蔡永昌
　　　　　　　　　　　　　　　　　　  法　官   張正亞
　　　　　　　　　　　　　　　　　　  法　官   陳榮和
以上正本證明與原本無異。
如不服本判決，應於收受送達後十日內向本院提出上訴書狀，其
未敘述上訴之理由者並得於提起上訴後十日內向本院補提理由書
（均須按他造當事人之人數附繕本）。
                                      書記官   劉麗芬
中　　華　　民　　國　　96　　年　　4 　　月　　16　　日
附錄本案論罪科刑法條：
槍砲彈藥刀械管制條例第7條第4項
未經許可，持有、寄藏或意圖販賣而陳列第 1 項所列槍砲、彈藥
者，處 5 年以上有期徒刑，併科新台幣 1 千萬元以下罰金。
